【裁判字號】    98,訴,2136
【裁判日期】    980630
【裁判案由】    偽造文書
【裁判全文】
臺灣板橋地方法院刑事判決              98年度訴字第2136號
公  訴  人  臺灣板橋地方法院檢察署檢察官
被      告  甲○○
                    （另案於臺灣臺北監獄台北分監執行）
上列被告因偽造文書等案件，經檢察官提起公訴（98年度偵字第
9123號），被告於準備程序中對被訴之事實為有罪陳述，本院合
議庭裁定由受命法官獨任行簡式審判程序，並判決如下：
    主  文
甲○○行使偽造私文書，足以生損害於他人及公眾，處有期徒刑
肆月，如易科罰金以新台幣壹仟元折算壹日，減為有期徒刑貳月
，如易科罰金以新台幣壹仟元折算壹日，附表一所示偽造之「乙
○○」署押沒收。又行使偽造私文書，足以生損害於他人及公眾
，處有期徒刑肆月，如易科罰金以新台幣壹仟元折算壹日，附表
二所示偽造之「乙○○」署押沒收。應執行有期徒刑伍月，如易
科罰金以新台幣壹仟元折算壹日，附表一、二所示偽造之「乙○
○」署押均沒收。
    事  實
一、甲○○於民國九十六年間因另案經法院及檢察署發布通緝，
    為規避員警查緝，竟利用其得悉友人乙○○之年籍資料，於
    下列時、地，為行使偽造舉發違反道路交通管理事件通知單
    之行為：(一)甲○○於九十六年四月十八日下午六時許，駕駛
    車號ＺＣ－八二六八號自用小客車違規停放在臺北市○○路
    一０一巷口處，為警攔停稽查舉發時，竟基於行使偽造私文
    書之犯意，冒用「乙○○」之名義，在執勤警員謝德明當場
    使用掌上型電腦製發之臺北市政府警察局北市警交大字第Ａ
    ＣＫ九０三二三０號舉發違反道路交通管理事件通知單上「
    被通知人姓名地址」欄偽造「乙○○」署押（即簽名）一枚
    ，表示其收到該通知單之意思，偽造該舉發通知單，並持以
    行使，交回該舉發警員處理，而主張係由「乙○○」本人領
    受該違規通知單，舉發員警復將該違規通知單之通知聯（此
    聯免簽名）交予甲○○執有，足以生損害於「乙○○」、警
    察機關及監理機關對於違反道路交通管理事件稽查舉發之正
    確性。(二)甲○○復於九十六年五月二十一日上午八時二十二
    分許，駕駛車號０七五０－ＱＱ號自用小客車，違規停放在
    臺北縣蘆洲市○○路三三巷口處，為警攔停稽查舉發時，另
    基於行使偽造私文書之犯意，亦冒用「乙○○」之名義，在
    執勤警員羅仁綺當場製發之臺北縣政府警察局北縣警交字第
    Ｃ00000000號舉發違反道路交通管理事件通知單之
    移送聯上收受通知聯者簽章欄偽造「乙○○」署押（上開違
    反道路交通管理事件通知單一式三聯，分別為通知聯、移送
    聯及存根聯，其中通知聯部分免簽名），該簽名並複寫至存
    根聯上，表示其收到該通知單之意思，偽造該舉發通知單，
    並持以行使，交回該舉發警員處理，而主張係由「乙○○」
    本人領受該違規通知單，舉發員警復將該違規通知單之通知
    聯（此聯免簽名）交予甲○○執有，足以生損害於「乙○○
    」、警察機關及監理機關對於違反道路交通管理事件稽查舉
    發之正確性。嗣因乙○○本人於九十七年六月中旬收受監理
    機關之交通違規裁決書，其向監理機關申訴後得知遭人冒名
    並在上開舉發違反道路交通管理事件通知單上偽造簽名之事
    ，並報警循線查悉上情。
二、案經臺北縣政府警察局蘆洲分局報請臺灣板橋地方法院檢察
    署檢察官偵查起訴。
    理  由
一、訊據被告甲○○對於上揭偽造舉發違反道路交通管理事件通
    知單並持以行使之犯行，於警詢、偵查及本院審理中均坦承
    不諱，核與證人即被害人乙○○、證人即承租車號０七五０
    －ＱＱ號自用小客車供被告使用之羅懷慷於警詢之證述、證
    人即舉發警員羅仁綺於偵查中證述之情節大致相符，並有無
    反道路交通管理事件陳述書、乙○○之學生證影本、車號Ｚ
    Ｃ－八二六八號、０七五０－ＱＱ自用小客車之車籍資料、
    車號０七五０－ＱＱ自用小客車之汽車租賃約定書、臺北市
    政府警察局北市警交大字第ＡＣＫ九０三二三０號舉發違反
    道路交通管理事件通知單、臺北縣政府警察局北縣警交字第
    Ｃ00000000號舉發違反道路交通管理事件通知單等
    件在卷可稽，足認被告自白與事實相符，洵堪採為認定事實
    之憑據。本案事證明確，被告犯行堪以認定，應依法論科。
二、查被告在違反道路交通管理事件通知單之「被通知人姓名地
    址」欄或「收受通知聯者簽章」欄內偽簽「乙○○」姓名，
    即係其表示已收到該通知單之意思，且其復將上開通知單交
    回警員處理，顯然於該文書之內容有所主張，核被告事實欄
    一(一)、(二)之行為，均係犯刑法第二百十六條、第二百十條之
    行使偽造私文書罪。其偽造署押（即偽造簽名）為偽造私文
    書之階段行為，且偽造之低度行為則為行使之高度行為所吸
    收，均不復另論。被告所犯上開行使偽造私文書二罪，時間
    地點不同，顯見其犯意個別，行為互殊，應予分論併罰。至
    被告如事實欄一(一)所示其係使用掌上型電腦製發之違規通知
    單上「被通知人姓名地址」欄偽造「乙○○」署押一枚，有
    該掌上型電腦製作之違規通知單在卷可稽；此外，即無其他
    證據足以證明被告當時有在違規通知單其他聯上偽簽「乙○
    ○」或複印該簽名之情形，是公訴意旨認被告在事實欄一(一)
    所示違規通知單上「收受通知聯者簽章」欄偽簽「乙○○」
    ，該簽名並複寫至存根聯上等節，容有誤會，併予指明。爰
    審酌被告因另案遭通緝，竟冒用他人名義簽收違規通知單，
    以規避員警查緝，其行為可訾，應予非難，兼衡被告素行不
    佳（見卷附臺灣高等法院被告前案紀錄表所載被告犯罪紀錄
    ，但不構成累犯）、智識程度、生活狀況、所生之危害及其
    犯後坦承犯行之態度等一切情狀，分別量處如主文所示之刑
    ，並均諭知易科罰金之折算標準。查被告如事實欄一(一)所示
    行使偽造私文書之犯罪時間在九十六年四月二十四日以前，
    合於中華民國九十六年罪犯減刑條例所定之減刑條件，應減
    其宣告刑二分之一，並諭知易科罰金之折算標準，且與事實
    欄一(二)之行使偽造私文書罪，定其應執行之刑及諭知易科罰
    金之折算標準，以資懲儆。末查，如附表一、附表二所示被
    告偽造之「乙○○」署押，不問屬於犯人與否，均應依刑法
    第二百十九條規定宣告沒收。至本件舉發員警於上開舉發當
    時，有將上開事實欄一(一)、(二)所載之違規通知單之通知聯（
    此部分免簽名）交予被告甲○○執有，業據被告於審理中供
    明在卷，但被告供稱上開違規通知單之通知聯已不知去向，
    因上開違規通知單並非違禁物，其上亦無應沒收之署押，為
    避免執行困難，故就事實欄一(一)、(二)所載違規通知單之通知
    聯，爰不予宣告沒收，附此敘明。
據上論斷，應依刑事訴訟法第二百七十三條之一第一項、第二百
九十九條第一項前段，刑法第二百十六條、第二百十條、第二百
十九條、第四十一條第一項前段、第五十一條第五款，中華民國
九十六年罪犯減刑條例第二條第一項第三款、第七條、第九條、
第十一條，判決如主文。
本案經檢察官李巧菱到庭執行職務。
中    華    民    國    98    年    6     月    30    日
                  刑事第十二庭  法  官  楊 志 雄
以上正本證明與原本無異。
如不服本判決應於收受判決後十日內向本院提出上訴書狀，並應
敘述具體理由。其未敘述上訴理由者，應於上訴期間屆滿後二十
日內向本院補提理由書（均須按他造當事人之人數附繕本）「切
勿逕送上級法院」。
                                書記官  陳 春 銘
中    華    民    國    98    年    6     月    30    日
附錄本案論罪科刑法條全文：
刑法第210條：
偽造、變造私文書，足以生損害於公眾或他人者，處五年以下有
期徒刑。
刑法第216條：
行使第210條至第215條之文書者，依偽造、變造文書或登載不實
事項或使登載不實事項之規定處斷。
附表一：
臺北市政府警察局九十六年四月二十日ＡC Ｋ９０３２３０號舉
發違反道路交通管理事件通知單「被通知人姓名地址」欄上偽造
之「乙○○」署押壹枚。
附表二：
臺北縣政府警察局九十六年五月二十一日C 00000000號
舉發違反道路交通管理事件通知單存根聯、移送聯「收受通知聯
者簽章欄」上偽造之「乙○○」署押各壹枚（共計貳枚）。


司法院資訊處製作；財團法人民間司法改革基金會備份。
